【裁判字號】    90,聲再,144
【裁判日期】    900831
【裁判案由】    聲請再審
【裁判全文】
台灣高等法院高雄分院刑事裁定                      九十年度聲再字第一四四號
    再審聲請人
    即受判決人  甲○
右列聲請人因賭博案件，對於本院八十六年度上易字第二三六八號中華民國八十六年
十一月五日確定判決（台灣高雄地方法院八十六年度易字第二六八三號、台灣高雄地
方法院檢察署八十六年偵字第三二六０號、第五０二四號），聲請再審，本院裁定如
左：
    主  文
再審之聲請駁回。
    理  由
一、聲請意旨略稱：
  (一)八十五年間，聲請人之友商箴欲在高雄市經營電動玩具業，因無法請領營業執照
    ，而委由聲請人代為申請，並在八十五年十二月二十五日請得彩園遊藝場營業執
    照，在高雄市前金區○○○路七十八號營業，聲請人為人頭負責人，經營全由商
    箴掌控，是否有賭博不法，聲請人全然不知。
  (二)高雄市警察局自強派出所前主管蔡沂樺及警員蕭啟豐、賈添明（三人均涉嫌濃濃
    行賄案羈押），意圖不法之所有，按月向彩園遊藝場索賄新台幣四萬元，賄款並
    由商箴交由葉姓及王姓會計交付，之後蔡沂樺等三人欲提高賄款不成，進而與線
    民何正直勾串，做出不實之查緝行動，並將全案移送不知情之高雄地檢署偵辦，
    且由鈞院做出上述判決。
  (三)按刑事訴訟法第四百十三條（應為第四百二十條之誤）第一項第六款所發現確實
    新證據，係指當時已經存在，而發現在後或審判當時未注意之證據，且能證明原
    確定判決所認定之事實為錯誤者而言，本案現已查知商箴為實際負責人，並有向
    警方按月行賄之證據，及警方查緝不實誣陷等具體事實，且該證據為當時已經存
    在，而能證明原確定判決所認定之事實為錯誤者，為此聲請再審，以查明事實。
二、按刑事訴訟法第四百二十條第一項第六款所稱發現確實之新證據，係指當時已經
    存在而發現在後或審判時未經注意之證據，且能證明原確定判決所認定之事實錯
    誤者而言，或就新證據本身形式上觀察，毋須經調查程序，顯然可認為足以動搖
    原確定之判決，而為受判決人有利之判決者而言，如證據之真偽尚待調查，即與
    確實證據之意義不符，不得據為再審之理由，最高法院四十年台抗第二號、三十
    五年特抗字第二一號、十九年抗字第八號分別著有判例可資參照。
三、經查本件聲請意旨泛稱「高雄市○○○○○路派出所前主管蔡沂樺等三人，因涉
    嫌濃濃收賄案遭羈押，該三人按月向彩園遊藝場收取賄款，而賄款均係由案外人
    商箴交由葉姓及王姓會計支付，故而主張聲請人僅為彩園遊藝場之名義上負責人
    ，實際之負責人為案外人商箴」云云，並未指明或提出所憑之證據資料為何？則
    該證據資料在是否確實存在，已非無疑；再者，縱確有該證據資料之存在，該證
    據資料之內容為何？是否足以證明原確定判決所人認定之事實錯誤？均非經調查
    程序，無以明瞭其真偽，此自與上開判例所揭示「確實新證據」之要件不符，再
    審聲請人據此規定聲請再審，自無可採。況縱使該證據資料確係存在，亦僅得以
    證明案外人商箴是否涉嫌濃濃收賄案，尚不足以動搖本件原確定判決認定聲請人
    即受判決之被告甲○「開設「ＡＲＴ」彩園遊藝場，擺設電動賭博機具超八線供
    不特定顧客賭博財物」之事實，而為聲請人即受判決人有利之判決。綜上所述，
    本件聲請人所稱之「新證據」，核與刑事訴訟法第四百二十條第一項第六款之「
    發現確實之新證據」之要件不符，應認本件再審之聲請無理由，爰依同法第四百
    三十四條第一項，裁定如主文。
中    華    民    國         九十       年      八      月    三十一    日
                              臺灣高等法院高雄分院刑事第六庭
                                  審判長法官  王憲義
                                        法官  陳啟造
                                        法官  張意聰
右正本證明與原本無異。
不得抗告。
                                      書記官  王婉蓉
中    華    民    國         九十       年      九      月      四      日
                                                                      Ｈ


司法院資訊處製作；財團法人民間司法改革基金會備份。
